臺灣高等法院刑事裁定
111年度毒抗字第735號
抗  告  人
即  被  告  高溱岐


                    (即新北○○○○○○○○；現於法務部○○○○○○○○戒治中）
上列抗告人即被告因違反毒品危害防制條例案件，不服臺灣新北
地方法院111年度毒聲字第848號，中華民國111年7月20日裁定（
聲請案號：111年度聲戒字第144號、111年度毒偵字第2693、269
4、3262號、111年度毒偵緝字第1210、1211、1212號），提起抗
告，本院裁定如下：
    主  文
抗告駁回。
    理  由
一、原裁定意旨略以：抗告人即被告高溱岐（下稱抗告人）經送
    法務部○○○○○○○○附設勒戒所（下稱臺北勒戒所）執行觀察、
    勒戒結果，認有繼續施用毒品傾向等情，有民國111年7月6
    日北所衛字第11113005580號函及所附有無繼續施用毒品傾
    向證明書（下稱本案證明書）及有無繼續施用毒品傾向評估
    標準紀錄表（下稱本案評估表）附卷可稽（靜態因子、動態
    因子合計得分為67分，評估有繼續施用毒品之傾向），是檢
    察官之上開聲請於法並無不合，爰依毒品危害防制條例第20
    條第2項後段之規定，裁定抗告人令入戒治處所強制戒治，
    其期間為6個月以上，至無繼續強制戒治之必要為止，但最
    長不得逾1年等語。
二、抗告意旨略以：施用毒品者具病患性犯人之特質，修正後之
    毒品危害防制條例強調治療勝於處罰，以幫助施用毒品者戒
    除毒癮，心理醫師之評估過程僅短暫1至3分鐘，且因受觀察
    勒戒人數眾多也不及詳細詢問及做臨床實務，足認過程過於
    草率粗糙，明顯失客觀性，且就有無繼續施用毒品傾向之認
    定，僅以心理醫師主觀意識及個人好惡，即將評估法論引做
    裁定強制戒治之基礎，嚴重侵害抗告人法益，更有違立法之
    初衷及適法性。再者，有無繼續施用毒品傾向評估標準將前
    科紀錄列入計算，惟過去的前科均已執行完畢，再將之納入
    評估標準顯有不公。抗告人於勒戒期間安分守己，反省思過
    ，決心痛改前非，勇敢向毒品說不，表現良好，亦無任何違
    規紀錄，且無藥物之依賴，家人都有前來會客寄錢，且入所
    前從事消毒清潔業，工作固定且有穩定收入，生活規律，綜
    上，評估過程明顯擅斷非客觀之論，且有他案如新北地方法
    院111年度毒聲字第508號裁定，入所前有他案或已判刑確定
    ，也都在法官及檢察官給予機會下，觀察、勒戒成功，期滿
    順利出所之情形，相比之下，抗告人應無強制戒治之理由，
    懇請撤銷原裁定，重新審酌，給抗告人重新做人的機會云云
    。
三、按觀察、勒戒後，檢察官依據勒戒處所之陳報，認受觀察、
    勒戒人有繼續施用毒品傾向者，應聲請法院裁定令入戒治處
    所強制戒治，其期間為6個月以上，至無繼續強制戒治之必
    要為止，但最長不得逾1年，毒品危害防制條例第20條第2項
    後段定有明文。　　
四、經查：
　㈠抗告人基於施用第一級毒品、第二級毒品之犯意，於民國110
    年3月8日某時，在新北市○○區○○街000○0號3樓居所内，以將
    海洛因、甲基安非他命置於玻璃球内，燒烤吸食所生煙氣之
    方式，同時施用海洛因、甲基安非他命1次。經原審法院以1
    10年度毒聲字第2023號裁定令入勒戒處所觀察、勒戒，於觀
    察、勒戒期間，經臺北勒戒所依新制有無繼續施用毒品傾向
    評估標準，評分為：⒈前科紀錄與行為表現部分合計為35分
    （有毒品犯罪相關司法紀錄，「9筆」，得分10分、首次毒
    品犯罪年齡為「20歲以下」，得分10分、有其他犯罪相關紀
    錄，「6筆」，得分10分、入所時尿液毒品檢驗一種毒品反
    應，得分5分。前開靜態因子得分為35分；⒉臨床評估部分合
    計為27分（物質使用行為：有多重毒品濫用，種類為「海洛
    因、安非他命」，得分10分、合法物質濫用，種類：「菸」
    ，得分2分、使用年數為「超過1年」，得分10分。前開靜態
    因子合計為22分。臨床綜合評估（含病識感、動機、態度、
    就醫意願）評定為「偏重」，得分5分。前開動態因子得分
    為5分）；⒊社會穩定度部分為5分（出所後與家人同住：「
    否」，得分5分。前開靜態因子得分為5分）。以上⒈至⒊部分
    之總分合計為67分（靜態因子共計57分，動態因子共計5分
    ），經評定仍為「有繼續施用毒品傾向」等情，有本案評估
    表及本案證明書附卷可憑。前述綜合判斷之結果，係臺北勒
    戒所相關專業知識經驗人士於抗告人觀察、勒戒期間，依其
    本職學識就抗告人之前科紀錄與行為表現、臨床評估及社會
    穩定度等因素所為之綜合判斷，具有科學驗證所得之結論，
    且由形式上觀察，並無擅斷或濫權等明顯不當之情事，自得
    為判斷抗告人有無繼續施用毒品傾向之證明。本件抗告人既
    有施用第一級毒品海洛因、第二級毒品甲基安非他命之事實
    ，並由原審法院裁定送勒戒處所執行觀察、勒戒後，經勒戒
    處所依個案之臨床實務及具體事證，專業評估判定抗告人為
    「有繼續施用毒品傾向」，尚未戒除毒癮，則為降低其再次
    施用毒品之危險性，自有依法施以強制戒治之必要。從而，
    原審法院裁定抗告人令入戒治處所施以強制戒治，其期間為
    6個月以上，至無繼續強制戒治之必要為止，但最長不得逾1
    年，於法並無不合。
　㈡抗告人雖以上詞提起抗告，惟查：
　⒈有無繼續施用毒品傾向，係依具體個案之臨床實務及相關事
    證等情綜合判定，有其相當之專業依據及標準；又衡酌強制
    戒治之目的，係為協助施用毒品者戒斷毒品之心癮及身癮所
    為之保安處分，而該評估標準係適用於每一位受觀察、勒戒
    處分之人，具一致性、普遍性、客觀性，故倘其評估由形式
    上觀察，並無擅斷或濫權等明顯不當之情事，即難謂為違法
    ，法院亦應予尊重。故抗告人空言指摘：心理醫師之評估過
    程僅短暫1至3分鐘，因受觀察勒戒人數眾多也不及詳細詢問
    及做臨床實務，且僅以心理醫師主觀意識及個人好惡，即將
    評估法論引做裁定強制戒治之基礎云云，乃徒憑己見，質疑
    勒戒處所相關專業知識經驗人士，依其等本職學識綜合上開
    各項評估標準而得出之「有繼續施用毒品傾向」結論不可採
    ，洵屬無據。
　⒉再者，於司法實務或醫學臨床上，具有毒品前科紀錄者，或
    因長期有機會接觸毒品，或因欲藉由毒品作用暫時隔絕現實
    環境，其反覆性、繼續性地再犯施用毒品犯行之機率，確實
    較沒有毒品前科者高，因此上開評估標準方會將勒戒人之前
    科紀錄列入重要之評分項目，且於評分說明手冊明訂：所謂
    毒品犯罪相關司法紀錄，不論其為吸食施打、運輸、販賣、
    持有毒品或其他罪名，凡觸犯毒品危害防制條例、原肅清煙
    毒條例、原麻醉藥品管理條例或管制藥品管理條例相關刑罰
    規定者均屬之，觀察勒戒、強制戒治及緩起訴後不起訴的紀
    錄也列入毒品相關犯罪紀錄項目範圍。被告自85年間起，即
    屢因施用第一級、第二級毒品等案件，先後經法院裁定觀察
    、勒戒或判處罪刑乙節，有本院被告前案紀錄表在卷可考，
    確實符合前述反覆施用毒品之經驗法則，可見將被告之前科
    紀錄作為有無繼續施用毒品傾向之評估標準，並無違法或不
    當之處。況法務部110年3月26日以法矯字第11006001760號
    函修正頒布之「有無繼續施用毒品傾向評估標準」，已就其
    中「毒品犯罪相關司法紀錄」、「其他犯罪相關紀錄」均設
    有計分上限10分，而被告之「毒品犯罪相關司法紀錄」為9
    筆（每筆5分）、「其他犯罪相關紀錄」為6筆（每筆2分）
    ，皆已超過前揭上限，故均只以10分計算，益徵其前科紀錄
    並無過度評價或重複計分之虞。至每位觀察、勒戒人之各自
    得分條件不同，適用前揭具有一致性、普遍性、客觀性之評
    估標準所得出之分數，自然不盡相同，抗告意旨徒執無從比
    附援引之他案，而質疑戒治標準之公允云云，亦非可採。
　⒊另被告於觀察、勒戒期間有無遵守勒戒處所之規定，表現是
    否良好、家人有無探視及有無違規紀錄等節，已於前開評估
    時一併考量，並經紀錄於上開有無繼續施用毒品傾向評估標
    準紀錄表（即「前科紀錄與行為表現」之評估項目），而經
    彙總被告之「前科紀錄與行為表現」、「臨床評估」、「社
    會穩定度」等評估項目後，既評定被告「有繼續施用毒品傾
    向」，即不能僅因被告於所內表現良好、無違規紀錄、家人
    持續探視等情，而為免予強制戒治之正當理由。
五、綜上所述，本件聲請洵屬有據，原裁定依據新制評估標準及
    毒品危害防制條例第20條第2項後段之規定，裁定抗告人令
    入戒治處所強制戒治，經核其認事用法，並無違誤。抗告人
    執前事由提起本件抗告，為無理由，應予駁回。
據上論斷，應依刑事訴訟法第412條，裁定如主文。
中　　華　　民　　國　　111 　年　　8 　　月　　31　　日
                刑事第二十二庭  審判長法　官  蔡廣昇
                                      法　官  汪怡君
                                      法　官  許文章
以上正本證明與原本無異。
不得再抗告。
                                      書記官  陳盈芝
中　　華　　民　　國　　111 　年　　9 　　月　　1 　　日